臺灣高等法院臺南分院刑事判決
　　　　　　　　　　　　　　 94年度上更(一)字第226號　Ａ
上　訴　人　臺灣雲林地方法院檢察署檢察官
被　　　告　甲○○
指定辯護人　本院公設辯護人　丁○○
上列上訴人因被告違反毒品危害防制條例案件，不服臺灣雲林地
方法院八十九年度訴字第三六九號中華民國九十一年一月二十五
日第一審判決（起訴案號：臺灣雲林地方法院檢察署八十九年度
毒偵字第三五０號、第二四六三號），提起上訴，判決後經最高
法院發回更審，本院判決如下：
    主  文
上訴駁回。
    理  由
一、公訴意旨以：甲○○基於販賣第一、二級毒品之概括犯意，
    自八十八年十一月二十八日前後數日，連續在雲林縣土庫鎮
    崙內里崙內一一二號住處，販賣第一級毒品海洛因及第二級
    毒品安非他命予許誌賢、綽號「阿誠」、「志影」、「嘉義
    阿賢」、「文田」、「阿忠」、「福哥」、「吳正宗」、「
    阿木」等人，每次新臺幣（下同）二千五百元至三萬六千元
    不等。而於八十九年一月十一日十七時許，在雲林縣土庫鎮
    崙內里崙內一一二號住處，為警查獲海洛因十五包、安非他
    命九包、夾鏈袋九包、帳冊一本；又於同年五月十六日十七
    時許，在同一地點，為警查獲海洛因七包（按在其身上查獲
    海洛因一包，另在其住宅客廳泡茶桌上查獲海洛因六包）。
    因認其涉有毒品危害防制條例第四條第一項之販賣第一級毒
    品罪及同條第二項之販賣第二級毒品罪嫌云云（關於持有毒
    品觸犯毒品危害防制條例第十一條第二項之罪部分，已判決
    確定）。
二、公訴意旨認被告甲○○有販賣第一級毒品海洛因及第二級毒
    品安非他命罪嫌，無非以其就第一次查獲之物係供販賣之用
    ，並未否認，同案被告許誌賢、陳友才於警訊中供述：警方
    在現場查獲之毒品及相關證物均為被告甲○○所有。另陳友
    才於警訊中亦供稱：據甲○○親口說海洛因他購買是一錢二
    萬元，轉手他人是二萬五千元，現賺五千元。現場查獲之空
    夾鏈袋是被告用來分裝第一、二級毒品，轉手販賣給不特定
    人吸食等語。再扣案帳冊內，載有十一月二十八日之日期、
    人名、金額及包數，該帳冊與毒品均放在同一個包包內被查
    獲。且帳冊記載之「阿木」，其真實姓名為乙○，乙○之前
    科紀錄表內有多次施用毒品之犯罪前科；另吳正宗部分，據
    吳正宗於警訊中證稱：帳冊內所載之行動電話0000－0
    00000號係伊子吳慶珍所使用，吳慶珍染有毒癮等語。
    而帳冊內登載之「北港阿賢」則吻合許誌賢之特徵，其亦有
    施用毒品之犯行，故此帳冊顯為販毒之紀錄，經檢察官核對
    其當庭書寫之筆跡結果，兩者明顯屬同一人之字跡。扣案之
    顆粒九袋甲基安非他命成份，白粉十五包均含海洛因，顯非
    僅供其一人施用云云，為其所憑論據。
三、訊之被告甲○○矢口否認右揭犯行，辯稱：第一次查獲之物
    均係林利勇所有，伊將房屋借予林利勇居住，不知林利勇有
    販賣毒品，係認識一星期後才知道，伊反對販毒，知道林利
    勇販毒後，就決定不借林利勇住。伊曾看到林利勇在包裝毒
    品，並問林利勇如何買賣，並抄下相關資料擬提供警方查緝
    ，警方查扣物品係林利勇所有；第二次查獲之物係綽號「裕
    文」男子所有等語。
四、經查：
  (一)關於扣案之記事本（公訴人稱「帳冊」），共有三頁，記載
    內容分別為：「＼阿誠7000志影1200嘉義阿賢5000北港
    阿賢3500文田2500小胖１包３包」（詳警卷(一)第二二頁上）
    、「吳正宗0000-000000 0000元、阿木0000000000 0000000
     00000元（詳警卷(一)第二二頁左）「福哥0000000000 00000
    、阿忠10000」（詳警卷(一)第二二頁右），各有該記事本可
    稽。經原審將該記事本（編為甲類），與被告甲○○之筆跡
    （書信一封、原審及檢察官命於當庭書寫之筆跡共三紙－編
    為乙類），送請法務部調查局鑑定結果，認甲類與乙類字跡
    部分筆劃特徵及書寫習慣近似，不排除為同一人書寫之可能
    性，惟因乙類筆跡多為當庭書寫，前後兩次所書字跡式樣及
    特徵變化不一，且與甲類字跡可供比對之平時相關字復過少
    ，致憑現有資料，僅能提鑑析意見供參考。有該局九十年十
    一月十六日陸二字第九００六七八六九號鑑定通知書附原審
    卷可稽（詳原審卷第一四四、一四五頁），本院就該局所提
    之鑑析意見，認為該記事本之字跡與被告甲○○書信上字跡
    、當庭書寫之字跡，筆劃特徵及書寫習慣確實近似，應係被
    告所寫無訛。惟該記事本內雖有＼之日期記載，且有人
    名、金額及包數之記載，惟被告與該些人間，究竟有何種金
    錢交易，查證如下：(1)據證人即記事本上記載之吳正宗於警
    訊時供稱：伊不認識甲○○，而該記事本內所載之行動電話
    0000－000000號為其兒子吳慶珍所租用，吳慶珍
    並染有毒癮等語；且該電話確係吳慶珍所租用，有台灣大哥
    大股份有限公司行動電話費帳單一件在卷可稽（八十九年度
    偵字第三五０號卷第七七頁、七八頁），而吳慶珍於原審訊
    問時則供稱沒有（向被告買過毒品），不認識甲○○，（詳
    原審卷第一三一頁）。吳慶珍此一供詞雖有可疑，惟卻難以
    據此推斷「吳正宗0000-000000 0000元」係毒品買賣之紀錄
    。(2)就記事本上「阿木0000-0000000000000 00000元」之記
    載，據雲林縣警察局刑警隊偵查員吳建利查證結果，「00
    00000000 0000000」電話均登記為許美玲，而由乙○使用，
    此有勘查報告一紙在卷可稽（詳偵查卷第五六頁）。惟乙○
    經本院傳喚到庭結證稱：「0000-000000 0000000」電話均
    登記為其女兒許美玲名義，但由其使用，又其與被告並不認
    識，僅由林利勇（綽號林仔）介紹見過一次面，未曾向被告
    購買毒品。依證人乙○所證，仍難以記事簿上所載「阿木00
    00000000 0000000 00000元」瞭解其真正意義，自難遽以認
    定係被告販賣毒品之證據。(3)又記事上「福哥0000000000 0
    0000」一節，經依該電話向所屬東信電訊信股份有限公司查
    證結果，該號電話登記使用人為「丙○○，住嘉義市○區○
    ○街三七巷二六號」，本院依其所登住所傳喚，並無此人，
    有東信電訊九十四年六月二十日函復資料及本院傳票送達回
    證在卷可稽。(4)至於「阿誠7000」「小胖１包３包」「志影
    1200」「嘉義阿賢5000」「北港阿賢3500」「文田2500」「
    阿忠10000」固然均有人名簡稱及金額之記載，惟無從判斷
    其真實姓名及何種交易。(5)再公訴人所謂「帳冊內登載之『
    北港阿賢』吻合同案被告許誌賢之特徵」云云，但如何吻合
    ，未據提出任何證據足以證明，且據許誌賢於警訊時亦供稱
    「我沒有向甲○○買過毒品」（詳警卷第八頁）。則公訴人
    所謂「許誌賢亦有施用毒品之犯行，故此帳冊顯為販毒之紀
    錄」之推斷，即難遽採。(6)本案查獲該記事本之刑警隊小隊
    長涂世圳固於檢察官訊問時，證稱「這本小冊子與查獲之毒
    品都放在一個包包裡面，因為裡面有記載人名、金額及電話
    、包數，所以我們推測是販毒帳冊。」（詳偵查卷第九一頁
    ）惟僅屬揣測之詞，而被告拒不說明記事本內之真意，亦不
    得據此而為被告有罪之推定。
  (二)關於扣案物品及許誌賢、陳友才之供詞：(1)經警於八十九年
    一月十一日查扣之顆粒九袋，均含有甲基安非他命成份，淨
    重二０‧九六五０克，驗餘淨重二０‧八二八六克；八十九
    年一月十一日查獲之白粉共十五包送鑑驗後，均含海洛因，
    合計淨重七‧七五公克，八十九年五月十六日查獲之七包白
    粉，亦均含海洛因，合計淨重二‧三０公克，分別有法務部
    調查局八十九年二月十一日陸字第八九一三二二二八號、八
    十九年七月四日陸(一)字第八九一六三二一八號鑑定通知書二
    紙及憲兵司令部刑事鑑識中心八十九年二月十六日綱得字第
    ０二０三四號鑑驗通知書一紙附卷可憑（詳偵查卷第五四、
    七九頁、原審卷第一八頁）。此外，亦有八十九年一月十一
    日查扣的夾鏈袋九包在卷可稽，復有搜索扣押證明筆錄附警
    卷可稽（詳警卷第十九頁）。(2)被告與許誌賢、陳友才於八
    十九年一月十一日十七時許同時被警察逮捕，據證人許誌賢
    於警訊時指稱「警方現場查獲之毒品及相關證物均為甲○○
    所有。」「甲○○將毒品分裝，我並不知道作何用途，但有
    可能準備販售於他人。」「我沒有向甲○○買過毒品。」（
    詳警卷第七頁正反面、第八頁）；證人陳友才於警訊時亦指
    稱「海洛因、安非他命、大麻、吸食器等是屋主甲○○所有
    ，係甲○○提供給大家吸食。」「毒品來源是許誌賢告訴我
    甲○○那邊有，所以我才和許誌賢去甲○○那邊吸食，據甲
    ○○親口說海洛因他購買是一錢二萬元，然後轉手給他人是
    二萬五千元，現賺五千元。」「（警方現場查獲之空夾鏈袋
    那麼多均作何用途？）係甲○○用來分裝第一、二級毒品，
    轉手販賣給不特定人吸食。」（詳警卷第十一頁反面、第十
    二頁正反面、第十四頁）等各語，參酌證人即查獲該等物品
    之刑警涂世圳指稱該等物品與右揭被告所有之記事本放在一
    起，且該處為被告甲○○之住處，是以堪認上開物品均為被
    告甲○○所有。(3)然而，此等物品究係供被告與朋友吸食，
    抑或用來販賣營利，有待審認。據許誌賢供稱未向被告買過
    毒品，則其所謂「甲○○將毒品分裝，我並不知道作何用途
    ，但有可能準備販售於他人。」純係推測之詞。而被告單純
    持有數量，尚非鉅數，不足以此推斷其意圖販賣而購入。另
    外，陳友才所供「據甲○○親口說海洛因他購買是一錢二萬
    元，然後轉手給他人是二萬五千元，現賺五千元。」並非陳
    述其親身目睹被告有販賣毒品，則甲○○是否確有販賣毒品
    情事，亦難以遽認。況且，被告對陳友才所稱販賣海洛因予
    他人，未據其陳述究係販賣何人，地點在何處，及其價錢如
    何。至於陳友才所供「（警方現場查獲之空夾鏈袋那麼多均
    作何用途？）係甲○○用來分裝第一、二級毒品，轉手販賣
    給不特定人吸食。」應屬推測之詞，非可輕信。
四、綜上所述，無從依前述證據，認定被告甲○○有販賣海洛因
    及甲基安非他命犯行，復無購買者指證曾向被告購買海洛因
    、甲基安非他命，自難僅憑前述不確定之證物遽入人罪，被
    告所辯無販賣毒品犯行，尚堪採信。此外，復查無其他積極
    證據足認被告有公訴人所指犯行，應認為不能證明被告犯罪
    。另據被告坦承施用第二級毒品甲基安非他命，且尿中驗出
    有甲基安非他命陽性反應，乃被送觀察勒戒、強制戒治，是
    以該部分持有安非他命行為，應認供吸食用，而已經勒戒程
    序處理。至於持有海洛因之部分，雖被告之尿液未驗出嗎啡
    陽性反應（詳原審卷第一六－一七頁），惟其於檢察官另案
    訊問時，坦承吸食海洛因（八十九年度毒偵字第七六九號卷
    八十九年五月十七日訊問筆錄），並於本院審理時坦承施用
    第一級毒品海洛因，惟係每期或半月施用一次，因投與海洛
    因後，迅速水解轉變成嗎啡，再循嗎啡之代謝途徑出體外，
    百分之八十以上於投與後二十四小時內自尿液中排出，因此
    採尿化驗於投與後二十四小時內進行為宜，有行政院衛生署
    藥物食品檢驗局八十一年藥檢壹字第００六四三一號函可稽
    。因此被告雖尿液中無嗎啡陽性反應，亦可理解。則其持有
    海洛因，既難以認定係供販賣之用，則衡情應係供施用，此
    部分亦應於勒戒程序處理，均不另論持有第一、二級毒品罪
    ，併予敘明。
五、原審就此部分因以罪證不足，而諭知被告無罪判決，經核尚
    無不合。檢察官上訴意旨仍執前詞指摘原判決此部分諭知被
    告無罪為不當，非有理由，應予駁回。
據上論斷，應依刑事訴訟法第三百六十八條，判決如主文。
本案經檢察官蘇南桓到庭執行職務。
中　　華　　民　　國　　94　　年　　9 　　月　　20　　日
                  刑事第二庭    審判長法　官　葉居正
                                      法　官　董武全
                                      法　官　李文福
以上正本證明與原本無異。
檢察官如不服本判決應於收受本判決後十日內向本院提出上訴書
，其未敘述上訴理由者並得於提起上訴後十日內向本院補提理由
書。
　　　　　　　　　　　　　　　　　　　書記官　李良倩
中　　華　　民　　國　　94　　年　　9 　　月　　21　　日
